【裁判字號】    91,易,1493
【裁判日期】    920102
【裁判案由】    侵占
【裁判全文】
臺灣臺南地方法院刑事判決                        九十一年度易字第一四九三號
    公  訴  人  臺灣台南地方法院檢察署檢察官
    被      告  甲○○
右列被告因侵占案件，經檢察官提起公訴（九十年度偵緝字第六九二號），本院判決
如左：
    主  文
甲○○無罪。
    理  由
一、公訴意旨略以：被告甲○○於民國九十年十月十三日，向告訴人怡和交通股份有
    限公司（以下簡稱怡和公司），租用車牌號碼Ｖ九─一七三號牌計程車營業四個
    月，為從事業務之人，迨租期屆滿後，被告甲○○無意續租且積欠租金未付，竟
    意圖為自己不法之所有，於九十一年三、四月間某日，將該輛計程車棄置台南市
    立殯儀館停車場後，即揚長而去，因認被告涉有刑法第三百三十六條第二項之業
    務侵占罪嫌等語。
二、按犯罪事實應依證據認定之，無證據不得推定其犯罪事實；又不能證明被告犯罪
    者，即應諭知無罪之判決，刑事訴訟法第一百五十四條、第三百零一條第一項分
    別定有明文。公訴意旨認被告涉有侵占罪嫌，係以被告於前揭時地向告訴人租用
    車輛，於租用期間屆滿後，卻未依約將車駛還告訴人，亦未通知告訴人，竟將所
    租車輛棄置於台南市立殯儀館等情為據。訊據被告於偵審中固均坦承租用告訴人
    前揭營業小客車，且於租期屆滿後，將該車放置於台南市立殯儀館處，未主動歸
    還該車等情，惟堅詞否認涉有侵占罪嫌，辯稱：伊在市立殯儀館處排班時，因前
    揭營業小客車故障，伊將之留置於該處，曾通知告訴人來遷回，因其未歸還計程
    車，則租期續行計算，告訴人貪圖租金始未將車取回云云。經查：
（一）被告於前揭時地向告訴人租用車牌號碼Ｖ九─一七三號牌計程車，於租期屆滿
      之際，被告並未主動歸還，嗣經告訴人於台南市立殯儀館尋回等情，業據被告
      於偵審中供承不諱，核與告訴人於偵查中指訴相符，並有租賃契約一紙在卷可
      稽。被告此部分供述與事實相符，堪以採信。
（二）被告於偵審中固均陳稱：其於台南市立殯儀館排班時，因車子損害，而通知告
      訴人負責人請其將前揭車輛取回，然告訴人並未取回云云，然告訴人負責人汪
      鄧夙惠於偵查中業已陳明被告並未通知告訴人取回前揭車輛，況前揭車輛本係
      告訴人藉以營利之財產，若告訴人知悉該車停放於市立殯儀館，當會將車取回
      ，以防免風吹日曬等因素，造成車輛之損毀。衡諸常情，告訴人當不致僅因圖
      被告租金，而放任前揭車輛受有損毀之可能而拒將車輛取回之理。被告此部分
      所辯，尚無可採。
（三）惟按侵占罪之主觀要件，須持有人變易其原來之持有意思而為不法所有之意思
      ，如僅將持有物延不交還，不能遽論以該罪，最高法院二十三年上字第一九一
      五號判例可資參照。訊據告訴人於偵查中陳述其尋回前揭車輛之過程：九十一
      年四月九日是台南市立殯儀館的人通知我們，問我們車行是否有Ｖ九—一七三
      號計程車，被告將車擺在那裡多久不知道，車子在那邊時，就有看到等語（參
      見九十一年度偵字第三九七四號卷九十一年四月二十二日訊問筆錄），參以被
      告前因傷害案件，經本院九十年南簡字第七六九號判處拘役二十日，而被告係
      於九十一年三月十九日入監執行，於同年四月七日執行完畢等情，有台灣高等
      法院被告全國前案紀錄表及刑案資料查註記錄表各一份在卷可稽，足見被告將
      前揭營業用小客車留置於台南市立殯儀館處至少二十日之久，且被告於本院審
      理時供稱市立殯儀館之停車場係公眾得出入之場所等語屬實，是果被告意欲將
      前揭營業小客車據為己有，衡情當不致將之放置於公眾均得以知悉之場所達數
      十日之久，且於其出獄後，亦未將該車取走，任令台南市立殯儀館人員通知告
      訴人取回之理。是被告於本院審理中辯稱並無將前揭營業小客車據為己有之不
      法所有意圖等語，尚非全然無據。被告縱於租期屆至之際，未依約歸還，惟此
      僅係被告對告訴人是否應負擔債務不履行損害賠償之民事問題，尚難僅以被告
      將該車留置於台南市立殯儀館，未依約主動將該車歸還予告訴人，即認被告係
      以所有權人身分，將該車棄置於市立殯儀館，進而認被告業已將前揭車輛易持
      有為所有，而涉有刑法侵占罪嫌。綜上所述，依本院調查證據所得，尚不足以
      證明被告確有侵占罪嫌，此外復查無其他積極證據，足證被告確有公訴意旨所
      指訴之犯行，揆諸前揭法條說明，應認被告罪嫌尚有不足，被告犯罪不能證明
      ，自應為其無罪之諭知。
據上論斷，應依刑事訴訟法第三百零一條第一項，判決如主文。
本件經檢察官陳誌銘到庭執行職務。
中      華      民      國    九十二    年      一      月      二      日
                              臺灣臺南地方法院刑事第五庭
                                  法  官    卓  穎  毓
右正本證明與原本無異
如不服本判決應於送達後十日內向本院提出上訴狀
                                  書記官    黃  子  起
中      華      民      國  九十二    年      一      月      六      日


司法院資訊處製作；財團法人民間司法改革基金會備份。
